---
title: "Temperatura JP x CG"
output:
    html_document:
    df_print: paged
theme: sandstone
---

```{r echo=FALSE, message=FALSE, warning=FALSE}
library(tidyverse)
library(here)
library(lubridate)
library(ggbeeswarm)
theme_set(theme_bw())
```
```{r read}
climas = read_csv(here::here("data/clima_cg_jp-semanal.csv"), 
                  col_types = "cTdddddd")

glimpse(climas)
```

## Temperatura

### Onde é mais quente?

Pode observar claramente no gráfico abaixo que a média de temperatura em Campina Grande é menor que a média de temperatura em João Pessoa. É possível concluir que João Pessoa foi mais quente que Campina Grande ao longo dos últimos anos, com médias anuais de temperatura superiores em todos os anos.
```{r}
climas %>% 
    filter(ano >= 2002) %>%
    group_by(cidade, ano) %>% 
    summarise(tmedia_anual = (sum(tmedia) / n())) %>% 
    arrange(ano) %>% 
    ggplot(aes(x = ano, y = tmedia_anual)) +
    geom_col(aes(fill = cidade), position = "dodge") +
    scale_x_continuous(breaks = seq(2002, 2019, 1)) +
    theme(axis.text.x = element_text(angle = 90, hjust = 1, vjust=0.5)) +
    labs(
        x = "Ano",
        y = "Média de temperatura",
        fill = "Cidade"
    ) +
    theme(legend.position = "bottom")
```



### Qual foi o São João  mais frio de CG que está nos nossos dados?

Ao observar no gráfico as médias de temperatura no mês de Junho nos últimos anos (sabendo que o São João ocorre neste mês), é possível afirmar que o São João mais frio foi o do ano de 2004 (com uma média de 22.1 graus). Pode-se observar que nos anos de 2005 e 2008 foram dois anos em que o São João teve uma média de temperatura próxima ao ano de 2004.
```{r warning=FALSE}
climas %>%
    filter(ano >= 2002, mes == 6, cidade == "Campina Grande") %>%
    group_by(ano) %>%
    mutate(tmedia_sj = (sum(tmedia) / n())) %>% 
    ungroup() %>% 
    mutate(min_value = min(tmedia_sj)) %>% 
    group_by(ano) %>%
    summarise(tmedia_sj = (sum(tmedia) / n()),
              min_value = min(min_value)) %>% 
    ggplot() +
    geom_line(aes(x = ano, y = tmedia_sj, color = "salmon"), size = 1) +
    geom_point(aes(x = ano, y = tmedia_sj, color = "salmon")) +
    geom_line(aes(x = ano, y = min_value), color='steelblue', size=0.5) +
    scale_x_continuous(breaks = seq(2002, 2018, 1)) +
    theme(axis.text.x = element_text(angle = 90, hjust = 1, vjust=0.5)) +
    labs(
        x = "Ano",
        y = "Temperatura média no mês de Junho"
    ) +
    theme(legend.position = "none")
```



## Chuva

### No geral, onde chove mais?

Nota-se uma diferença na quantidade de chuva que se fez presente entre as cidades nos últimos anos. Ao analisar o gráfico observa-se que os índices de chuva na cidade de João Pessoa foram maiores que os de Campina Grande em todos os últimos 17 anos. Desta forma, pode-se afirmar que, em geral, chove mais na capital paraibana.
```{r}
climas %>%
    filter(ano >= 2002) %>%
    group_by(cidade, ano) %>% 
    summarise(media_chuva = sum(chuva) / n()) %>%
    arrange(ano) %>% 
    ggplot(aes(x = ano, y = media_chuva, color = cidade)) +
    geom_line() +
    geom_point(aes(shape = cidade)) +
    scale_x_continuous(breaks = seq(2002, 2019, 1)) +
    theme(axis.text.x = element_text(angle = 90, hjust = 1, vjust=0.5)) + 
    theme(legend.position = "bottom") +
    labs(
        x = "Ano",
        y = "Chuva (em mm)"
    )
```


### A distribuição é diferente em meses específicos?

O gráfico a seguir mostra a distribuição dos índices de chuva durante cada mês nos últimos 11 anos. Ao analisar estes dados, é possível afirmar que a presença de chuva, tanto na cidade de Campina Grande como na de João Pessoa se acentua entre os meses de Abril a Junho. Os meses de Outubro e Novembro se mostram os meses com menos chuva tanto em Campina Grande como na capital paraibana.
```{r}
### A distribuição é diferente em meses específicos?
# cg %>%
#     filter(ano <= 2018) %>% 
#     ggplot(aes(x = mes, y = chuva, group = mes)) + 
#     geom_boxplot(alpha = .4, fill = "salmon", coef = 1000) +
#     scale_x_continuous(breaks = seq(1, 12, 1))
# 
# jp %>%
#     filter(ano <= 2018) %>%
#     ggplot(aes(x = mes, y = chuva, group = mes)) + 
#     geom_boxplot(alpha = .4, fill = "steelblue", coef = 1000) +
#     scale_x_continuous(breaks = seq(1, 12, 1))

climas %>%
    filter(ano >= 2008, ano <= 2018) %>% 
    ggplot(aes(x = mes, y = chuva, group = mes)) + 
    geom_boxplot(alpha = .4, fill = "steelblue", coef = 1000) +
    scale_x_continuous(breaks = seq(1, 12, 1)) +
    facet_wrap(~ cidade) +
    labs(
        x = 'Mês',
        y = "Chuva (em mm)"
    )
```

